臺灣臺中地方法院民事裁定
111年度重訴字第471號
聲  請  人
即  原  告  郭自強
訴訟代理人  李瑞仁律師
相  對  人
即追加原告  徐千亞
上列聲請人因與被告徐霖樺間請求返還不當得利事件，聲請人聲
請追加相對人為原告，本院裁定如下：
    主      文
相對人應於本裁定送達翌日起7日內，就本院民國111年度重訴字
第471號請求返還不當得利事件追加為原告，逾期未追加者，視
為已一同起訴。
    理      由
一、訴訟標的對於數人必須合一確定而應共同起訴，如其中一人
    或數人拒絕同為原告而無正當理由者，法院得依原告聲請，
    以裁定命該未起訴之人於一定期間內追加為原告。逾期未追
    加者，視為已一同起訴，為民事訴訟法第56條之1第1項所明
    定。又公同共有物之處分及其他之權利行使，除法律另有規
    定外，應得公同共有人全體之同意，為民法第828條第3項所
    明揭。而公同共有債權人起訴請求債務人履行債務，係公同
    共有債權之權利行使，非屬回復公同共有債權之請求，尚無
    民法第821條規定之準用；而應依同法第831條準用第828條
    第3項規定，除法律另有規定外，須得其他公同共有人全體
    之同意，或由公同共有人全體為原告，其當事人之適格始無
    欠缺，為最高法院104年度第3次民事庭會議決議後已統一之
    見解。準此，公同共有人如係基於公同共有之債權關係請求
    債務人履行債務者，因其等間之法律關係須合一確定，而仍
    有一同起訴及應訴之必要，其當事人之適格始無欠缺。
二、聲請意旨略以：聲請人起訴主張其與被告徐霖樺、相對人同
    為訴外人黃美玉之繼承人，因徐霖樺在黃美玉生前非法侵奪
    黃美玉之財產新臺幣（下同）1,415萬0,572元（下稱系爭款
    項），故本於繼承之法律關係，依民法第184條第1項、第17
    9條之規定，訴請徐霖樺將系爭款項返還與全體繼承人。上
    開損害賠償請求權應為全體繼承人公同共有，且本件訴訟標
    的法律關係對聲請人、徐霖樺及相對人間必須合一確定，依
    法應共同起訴，但聲請人無法取得相對人之同意而同為原告
    起訴，故依民事訴訟法第56條之1聲請裁定追加相對人為原
    告等語。
三、經查：聲請人、徐霖樺及相對人為黃美玉之法定繼承人，為
    兩造所不爭執。又聲請人係主張基於繼承之法律關係，依民
    法第184條第1項、第179條之規定，訴請被告將系爭款項返
    還與全體繼承人。據此，可知本件訴訟乃聲請人基於公同共
    有法律關係而為請求，其訴訟標的對於黃美玉之全體繼承人
    必須合一確定，而屬於固有必要共同訴訟，應由聲請人、徐
    霖樺及相對人等公同共有人全體為訴訟當事人，當事人始為
    適格，且為伸張或防衛權利所必要。又本院曾於民國111年9
    月19日發函通知相對人於文到10日內就原告聲請追加原告部
    分具狀陳述意見，該函文於同年月23日寄存於臺中市警察局
    烏日分局龍井派出所，有送達證書1紙在卷可憑，相對人迄
    至今日仍未具狀表示任何意見，堪認其拒絕同為原告而無正
    當理由。故依上開規定命相對人應於本裁定送達翌日起7日
    內具狀追加為本件訴訟之原告，若逾期未具狀追加，視為已
    一同起訴。
四、本件裁定為中間裁判之性質，僅生訴訟法上當事人適格之效
    力，此與相對人是否同意原告在實體法上主張之效力，均屬
    無涉，附此敘明。
五、依民事訴訟法第56條之1第1項規定，裁定如主文。
中　　華　　民　　國　　111 　年　　11　　月　　10　　日
                  民事第五庭    法  官  施懷閔
以上正本係照原本作成。
如不服本裁定，應於送達後10日內向本院提出抗告狀，並繳納抗
告費新臺幣1,000元。
中　　華　　民　　國　　111 　年　　11　　月　　10　　日
                                書記官  張宏賓